臺灣高雄地方法院刑事判決　　　　　　　　　　　　九十二年度易字第二０八八號
　　公　訴　人　臺灣高雄地方法院檢察署檢察官
　　被　　　告　甲○○
右列被告因業務侵占案件，經檢察官提起公訴（九十一年度偵字第三七二七、六一五
六號），本院判決如左：
    主  文
甲○○連續意圖為自己不法之所有，而侵占對於業務上所持有之物，處有期徒刑壹年
。
    事  實
一、甲○○原擔任位於高雄縣湖內鄉○○路○段三○一巷六十二弄十號「東方國宅吉
    祥大樓管理委員會」第七任主任委員，負責保管該大樓管理委員會寄存於合作金
    庫路竹分行之管理基金定存帳戶（帳號為000000000號）與合作金庫路
    竹分行「東方國宅吉祥大樓管理委員會」0000000000000號帳號活
    期存款存摺一本及「東方國宅吉祥大樓管理委員會」之印章，係從事業務之人，
    竟意圖為自己不法所有之概括犯意，利用辦理大樓警衛室電話更名等名義之便，
    而分別向管委會副主任委員許美珠、監察委員李文成與財務委員王天恩（以上三
    人業由檢察官另案不起訴處分）三人索取印章後，基於偽造私文書後加以行使之
    概括犯意，逾越授權範圍，未經許美珠等人同意，即陸續自九十一年六月二十五
    日起，於六月二十五日先前往合作金庫路竹分行，以許美珠、李文成、活期儲畜
    存款取款憑條、「東方國宅吉祥大樓管理委員會」及其本人名義，填具定期儲畜
    存款中途解約通知書一紙，盜用許美珠、李文成、王天恩及「東方國宅吉祥大樓
    管理委員會」等之印文各二枚，於合作金庫之【定期儲畜存款中途解約通知書】
    上，辦理解除大樓管委會在合作金庫帳戶000-000000號（上揭存單號碼為000
    0000號）內存款新臺幣（下同）三百五十萬元，待前開定期存款解約後，將
    解約之款項轉存至該管理委員會之合作金庫路竹分行000000000000
    0號活期儲蓄帳戶內，即連續基於偽造活期儲畜存款取款憑條之概括犯意，分於
    同年六月二十五日、八月五日、十月二十五日、十一月十二日、十二月六日、十
    二月十日等，偽填取款憑條，連續盜用許美珠、李文成、王天恩及「東方國宅吉
    祥大樓管理委員會」等之印文各一枚，於台灣省合作金庫之活期儲畜存款取款憑
    條上，再連續自上開活期儲蓄帳號內盜領現金各為五十萬元〔除八月五日盜領一
    百萬元外〕，共三百五十萬元以易持有為所有之意，侵占花用，致生損害於許美
    珠、李文成、王天恩及東方國宅大樓管理委員會。
二、案經「東方國宅吉祥大樓管理委員會」訴由臺灣高雄地方法院檢察署檢察官偵查
    起訴。
    理  由
一、訊據被告甲○○對右揭業務侵占及盜用印章偽造活期儲畜存款取款憑條及定存解
    約通知書後，將定存基金共三百五十萬元侵占入己等犯罪事實業已坦承不諱，核
    與告訴人「東方國宅吉祥大樓管理委員會」代表人丙○○迭次於偵訊及本院審理
    時指訴及證人許美珠、李文成、王天恩等於偵查中證述情節相符，並有台灣省合
    作金庫定期儲畜存款歸戶資料查詢單、存摺存款客戶當月份交易資料查詢單、「
    東方國宅吉祥大樓管理委員會」帳戶用章印鑑卡、合作金庫路竹分行「東方國宅
    吉祥大樓管理委員會」0000000000000號帳號活期存款存摺一本、
    合作金庫之定期儲畜存款中途解約通知書，合作金庫九十一年六月二十五日、八
    月五日、十月二十五日、十一月十二日、十二月六日、十二月十日之活期儲畜存
款取款憑條共六紙等相關資料各一份附卷可稽，是以本件事證明確，被告犯行洵
    堪認定，應依法論科。
二、核被告甲○○所為，係犯刑法第三百三十六條第二項業務侵占罪、第二百十六條
    、第二百十條行使偽造私文書罪。被告利用不知情之許美珠、李文成、王天恩，
    以遂行其行使偽造私文書犯行，為間接正犯。被告盜用被害人許美珠、李文成、
    王天恩之印鑑章，蓋印於合作金庫空白取款憑條上，偽造以被害人許美珠、李文
    成、王天恩、「東方國宅吉祥大樓管理委員會」等名義領款之文書，其盜用印文
    為偽造文書之階段行為不另論罪；又被告先後偽造「定期儲畜存款中途解約通知
    書」「取款憑條」表示以被害人等名義解除定期存款及偽造告訴人等名義領取解
    約後定存金之取款條後，均進而行使，其等之偽造文書低度行為亦經行使之高度
    行為吸收，同不另論罪；又被告先後多次行使偽造私文書及盜領後侵占入已之犯
    行，足生損害於被害人許美珠、李文成、王天恩及告訴人「東方國宅吉祥大樓管
    理委員會」之權益，且時間緊接、手法同一，均顯係基於概括犯意為之，所為又
    係觸犯犯罪構成要件相同之罪名，均應依連續犯論以一罪；再被告所為上開連續
    業務侵占、連續行使偽造私文書二罪間，彼此有方法結果或手段目的之牽連犯關
    係，依刑法第五十五條後段從一重之連續業務侵占罪處斷。公訴意旨雖對於被告
    盜蓋印文而偽造取款憑條行為漏未引述行使偽造私文書罪法條，但此部分既經公
    訴事實具體載明，此部分即為起訴效力所及，本院自得一併審理；爰審酌被告之
    品行、經歷（其前無犯罪紀錄，素行尚佳）、此次因己之經濟困窘而貪圖其保管
    之告訴人「東方國宅吉祥大樓管理委員會」之財產而犯罪之動機、其利用受信賴
    之機會欲貪圖友人之高額利息，致一時失慮，觸犯刑章，惟犯後坦承犯行，態度
    良好，顯有悔意，暨所侵占之金額，造成告訴人之損害，犯後尚未達成和解等一
    切情狀，爰量處如主文所示之刑。至偽造之台灣省合作金庫之【定期儲畜存款中
    途解約通知書】一紙及「活期儲畜存款取款憑條」六紙，業經被告提出行使，已
    非屬被告所有之物，且其上被害人「許美珠」、「李文成」「王天恩」及告訴人
    「東方國宅吉祥大樓管理委員會」之印文各為八枚〔共盜用之印文有三十二枚〕
    ，係屬盜用之印文，而非偽造之印文，尚與刑法第二百十九條之規定不符，爰均
    不另為沒收之諭知，併此敘明。
據上論斷，依刑事訴訟法第二百九十九條第一項前段，刑法第五十六條、第三百三十
六條第二項、第二百十條、第二百十六條、第五十五條，罰金罰鍰提高標準條例第一
條前段，判決如主文。
本案經檢察官乙○○到庭執行職務。
中      華      民      國    九十三    年      五      月    三十一    日
                                  臺灣高雄地方法院刑事第一庭
                                      法  官  陳銘珠
右正本證明與原本無異。
如不服本判決，應於判決送達後十日內，向本院提出上訴狀。
                                      書記官  謝群育
中      華      民      國    九十三    年      五      月    三十一    日
參考法條：
中華民國刑法第三百三十六條
(公務公益侵占罪、業務侵占罪)
對於公務上或因公益所持有之物，犯前條第一項之罪者，處一年以上七年
以下有期徒刑，得併科五千元以下罰金。
對於業務上所持有之物，犯前條第一項之罪者，處六月以上五年以下有期
徒刑，得併科三千元以下罰金。
前二項之未遂犯罰之。
